【裁判字號】    95,抗,456
【裁判日期】    951204
【裁判案由】    拘提
【裁判全文】
臺灣高等法院臺中分院民事裁定  95年度抗字第456號
再  抗告人  甲○○
代  理  人  陳佑仲律師
上列再抗告人因與相對人法務部行政執行署台中行政執行處間營
利事業所得稅法行政執行聲請拘提事件，對於中華民國95年10月
24日本院所為裁定，提起再抗告，茲裁定如下：
    主  文
再抗告駁回。
再抗告程序費用由再抗告人負擔。
    理  由
一、查本件相對人法務部行政執行署台中行政執行處因不服臺灣
    臺中地方法院95年度拘字第246號裁定，對該裁定提起抗告
    ；嗣經本院以抗告為有理由而將該裁定廢棄，再抗告人對本
    院（即抗告法院）所為裁定（下稱原裁定），具狀聲明不服
    ，其書狀雖載明「抗告狀」，惟其性質應屬向本院提出再抗
    告，故本件仍應依再抗告程序處理，合先敘明。
二、按對於抗告法院之裁定再為抗告，僅得以其適用法規顯有錯
    誤為理由，並經原法院之許可者為限。前項許可，以原裁定
    所涉及之法律見解具有原則上之重要性者為限，民事訴訟法
    第486條第4項、第5項分別定有明文。所謂適用法規顯有錯
    誤，係指確定裁判違背法規或現存判例解釋者，或抗告法院
    所為之裁定，就其取捨證據自行確定之事實，適用法規所持
    法律上判斷顯有錯誤而言。至抗告法院認定事實錯誤，或就
    當事人提出之事實或證據疏於調查或漏未斟酌，僅生調查證
    據是否妥適或裁定不備理由之問題，均與適用法規顯有錯誤
    有間（最高法院63年台上字第880號及同院71年台再字第210
    號判例意旨參照）。又所謂法律見解具有原則上之重要性者
    ，係指該再抗告事件所涉及之法律問題意義重大而有加以闡
    釋之必要者而言。故提起再抗告，除須以原裁定適用法規顯
    有錯誤為其理由外，尚須以原裁定所涉及之法律問題意義重
    大而有加以闡釋必要，並經原法院之許可，始得謂其再抗告
    之提起為合法。而原法院對於再為抗告，認為不應許可者，
    依同條第6項準用同法第436條之3第3項之結果，應以裁定駁
    回其再抗告。
三、本件再抗告意旨略以：
    (一)相對人為執行公法上金錢給付事件，再抗告人曾三次以上
      以書面提呈報告，有案可稽。
    (二)再抗告人因哈囉公司解散而喪失股東及公司代表資格，又
      因清算結束而解除清算人之職務，但為相對人執行職務之
      必要，再抗告人仍協力提呈報告，並作各項說明，已盡到
      強制執行法第25條債務人應履行之義務。之所以未到庭面
      報，一因生活困難，長期流落外地，二因相對人並未指明
      必須親到不可，故此以書面報告，並非無故不到。
    (三)法人欠繳稅款，公司代表人（負責人）或清算人在完成公
      司法第84條各款職務，並依公司法第93條送經股東承認並
      聲報法院，使責任已了，哈囉公司已完成合法清算結束，
      清算人（或負責人）並非須負無限責任，應無行政執行法
      第17條第2項「顯有逃匿之虞」。
    (四)清算人如有不法行為，稽徵機關可聲請法院本於對法人監
      督之職權命令清算人重新清算，有最高法院67年度台抗字
      第416號裁定所揭意旨可稽，稽徵機關竟捨此不為，則其
      所作之論敘難認可採。
    (五)本件義務人即哈囉公司固於93.5.26.經財政部台灣省中區
      國稅局移送執行，並指該公司所有之車牌號碼A3-3397號
      BMW汽車於93.6.11.始辦理移轉過戶云云，惟該公司係於
      93.6.10.經臨時股東會決議解散，始推選再抗告人為清算
      人，即令再抗告人於清算期間基於清算人之權責合法處分
      公司財產，自無隱匿財產之可言。另者，義務人哈囉公司
      早於93.6.14.即向相對人陳報上開臨時股東決議解散之議
      事錄，並於同年9月2日具狀表示刻正辦理清算之中。繼於
      10月ll日提出申請書表示：「依公司法第328條規定，清
      算人不得於催告債權人申報債權期間內對債權人清算」，
      隨於ll月18日再陳報公司解散聲請清算（對法院陳報清算
      人）之全部資料，顯見再抗告人均依法辦理，而無故意隱
      匿或出脫義務人財產之行為。
    (六)94年初，再抗告人以義務人公司現存資產僅有新台幣（下
      同）16,674元，並無足夠財產清償稅捐債務，乃聲請原法
      院民事庭宣告破產，經原法院認為該公司資產確不敷清償
      破產財團之費用及財團債務，破產無實益而駁回其聲請，
      此有原法院依職權調取之94年度破字第10號裁定附卷可查
      。嗣於94.7.28.原法院民事庭對再抗告人所呈報之清算完
      結准予備查，程序完全符合規定，執行機關之相對人自應
      受其拘束。又依所附清算期後資產負債表所載，該公司僅
      餘現金16,629元，已全數用之繳納欠稅。姑不論法院對於
      清算完結之核備，僅為形式審查，若未完成法定程序，仍
      不生清算完結消滅法人格效力，然相對人迄未對義務人之
      清算過程有作任何之實質調查，或對於義務人呈報之各項
      清算簿冊有所質疑，足證相對人明知義務人哈囉公司早已
      解散、清算，並無資產足以清償欠稅之事實，此亦即上開
      破產無實益之主旨所在，茲卻再命再抗告人提出已解散之
      公司財務報表，包括資產負債表、損益表、財產目錄及相
      關帳冊在內，實強人所難，亦不符合執行程序所需。事實
      上，資產負債表、財產目錄均已陳報，當無一再詢問或調
      查之必要，則相對人故為設定聲請拘提再抗告人之要件程
      序而命再抗告人重覆提出，實不符合立法意旨，殊無拘提
      再抗告人到場之正當性。此種情形，遽謂再抗告人經合法
      通知，無正當理由而未到場為由聲請拘提，自應認為苛刻
      ，又有違反公司法清算規定之精神之可議。
    (七)綜上所述，相對人已有前揭財產目錄及資產負債表可資查
      參，重覆命再抗告人查報義務人財產，當非妥適，原裁定
      廢棄第一審之裁定，即屬不當，敬請予以廢棄駁回相對人
      在原審之抗告或發回更為審理云云。
四、惟查本院原裁定認相對人對於義務人哈囉公司之清算程序是
    否已合法完成乙節，業經迭次函請移送機關大智稽徵所予以
    查明，並經臺灣省中區國稅局函請再抗告人提出說明，然再
    抗告人並未依臺灣省中區國稅局之要求提供相關資料供查核
    並為補充說明，難認義務人哈囉公司已完成合法清算程序，
    故再抗告人即義務人哈囉公司之清算人責任並未解除。相對
    人為瞭解義務人之資本流向及其他可供執行之財產，自有對
    再抗告人予以詢問或調查之必要。再抗告人經相對人合法通
    知到場報告財產狀況、或自動履行應納金額、或提供相當擔
    保，均無正當理由而不到場，依行政執行法第17條第2項第2
    款規定則有拘提到案之必要，相對人基此目的而採取拘提之
    手段，並無不合理之處，亦與立法意旨無違等情，此乃事實
    審取捨證據、認定事實之職權行使，再抗告人指摘其為不當
    ，而未表明原裁定依卷證資料有如何適用法規顯有錯誤之具
    體情事，亦未指出原裁定所涉及之法律問題有何重大意義而
    有加以闡釋之必要，揆諸首揭說明，本件再抗告於法不合，
    尚難許可，應予駁回。
五、據上論結，本件再抗告為不應許可，爰依行政執行法第26條
    ，強制執行法第30條之1，民事訴訟法第486條第6項、第436
    條之3第3項後段、第95條、第78條，裁定如主文。
中    華    民    國    95    年    12    月    4     日
                      民事第五庭審判長法  官  林陳松
                                      法  官  鄭金龍
                                      法  官  王重吉
以上正本係照原本作成。
如不服本裁定應於裁定送達後10日內向本院提出抗告理由狀（須
按他造人數附具繕本），並繳納抗告裁判費新台幣1,000元。
                                      書記官  紀美鈺
中    華    民    國    95    年    12    月    5     日
                                                      Ｈ


司法院資訊處製作；財團法人民間司法改革基金會備份。
